【裁判字號】    91,交易,658
【裁判日期】    920211
【裁判案由】    業務過失傷害
【裁判全文】
臺灣臺中地方法院刑事判決                        九十一年度交易字第六五八號
    公  訴  人  臺灣臺中地方法院檢察署檢察官
    被      告  丙○○  男  二.
右列被告因過失傷害案件，經檢察官提起公訴 (九十一年度偵字第一六七九○號)本
院判決如左：
    主  文
丙○○從事業務之人，因業務上之過失傷害人致重傷，處有期徒刑陸月，如易科罰金
，以參佰元折算壹日。
    事  實
一、丙○○為甲○○○○份有限公司之職員，職司運鈔車之職務，係以駕駛為其附隨
    業務之人，其於民國九十一年五月十日十五時三十分許，駕駛車牌號碼為８Ｃ─
    ７４２７號自小客（貨）車，沿臺中市○○區○○路往興安路方向行駛，行經臺
    中市○○區○○路與遼陽北一街無號誌交岔路口時，理應減速慢行作隨時停車之
    準備及注意車輛行駛時，駕駛人應注意車前狀況，並隨時採取必要之安全措施，
    又在劃有分向限制線之路段，不得駛入來車之車道內，且駛至交叉路口處時不得
    超車之規定，而依當時情形，又無不能注意之情事，竟疏於注意上開規定，竟於
    行經臺中市○○區○○路與遼陽北一街口時，跨越雙黃線侵入來車道違規超車，
    適乙○○騎乘車牌號碼為ＴＦＱ─５１０號機車沿遼陽北一街由旅順路往遼陽五
    街方向行駛至上開路口，雙方發生碰撞致乙○○人車倒地，乙○○經送往中國醫
    藥學院附設醫院急救並因此而受有腦振盪伴有暫時性意識喪失、創傷後失智症、
    鎖骨幹閉鎖性骨折、右側臂神經叢損傷、腰椎椎間盤突出、門牙斷裂、齒齦（齒
    槽突）之開放性傷口等傷害，且迄目前因創傷後失智症行為退化，日常生活須依
    賴他人扶助，仍應職能復健治療之重大難治之傷害。丙○○見肇事後，隨即報警
    ，並於警員到達現場時，陳述肇事經過自首犯罪，而接受裁判。
二、案經乙○○告訴由檢察官偵查起訴。
    理  由
一、訊據被告丙○○對於右開時、地與告訴人乙○○發生車禍碰撞，致告訴人乙○○
    受有傷害其應負過失責任之事實，固供認不諱，惟辯稱：本件車禍伊固有過失，
    但告訴人通過十字路口未注意左右來車，且未聽到尖銳煞車聲採取閃避行動，亦
    應負過失責任云云。惟查依卷附道路交通事故調查報告表及肇事現場圖顯示，肇
    事地點為台中市○○區○○路與遼陽北一街無號誌交岔路口，該路段中央劃有分
    向限制線，被告車輛遺有右後輪剎車痕十六、八公尺、右前輪擦痕九、四公尺，
    其右後輪剎車痕係起自於甫入路口之對向車道，剎車後往右斜走向，而告訴人所
    駕駛之機車則左倒在路口內在被告行駛方向之對向車道，尚未至路口中心處等情
    以觀，足見本件車禍之肇事原因，係被告行經無號誌交岔路口非但未減速慢行，
    且於十字路口跨越分向限制線超車侵入來車道，撞擊左方來車即告訴人所駕駛之
    機車，為本件肇事原因，告訴人因被告上述違規猝不及防並無肇事因素，可以認
    定。況本件經送台灣省台中市區車輛行車事故鑑定委員會鑑定結果，略以「丙○
    ○駕駛自小客（貨）車駛越分向限制線駛入來車道，於來車道處撞及左方來車，
    為肇事原因。乙○○駕駛輕機車，無肇事因素」，此有上開鑑定委員會九十一年
    十月十八日中市鑑字第九一Ｏ八七四號函及鑑定意見書在卷可稽，亦持相同看法
    ，有鑑定意見書函在卷可稽，益證被告之行為有過失，而告訴人並無過失責任，
    是被告所辯告訴人亦與有過失云云，要屬避就之詞，自無可採。此外，復有臺中
    市警察局第五分局所製作道路交通事故調查報告表、中國醫藥學院附設醫院診斷
    證明書在卷可稽。按車輛行經無號誌交岔路口，應減速慢行作隨時停車之準備，
    車輛行駛時，駕駛人應注意車前狀況，並隨時採取必要之安全措施，且行駛至劃
    有分向限制線之路段，不得駛入來車之車道內，及於交叉路口處時不得超車，道
    路交通安全規則第九十三條第一項第三款、第九十四條第三項、第九十七條第二
    款及第一百零一條第一、二款分別定有明文。被告駕車自應注意上述道路交通安
    全規定，且依當時路狀，又無不能注意之情形，竟疏不注意為之，以致肇事，致
    人受傷，被告應有過失。而被告上開過失駕駛行為，核與告訴人乙○○之受傷間
    ，具有相當因果關係。是被告上開犯行，堪以認定。
二、被告丙○○為甲○○○○份有限公司之職員，職司運鈔車之職務，係以駕駛為其
    附隨業務之人，已据其供明在卷。又告訴人乙○○受有如事實欄所示之傷害，且
    迄目前因創傷後失智症行為退化，日常生活須依賴他人扶助，仍應職能復健治療
    之重大難治之傷害，此有財團法人中國醫藥學院附設醫院九十一年十二月二十八
    日診斷証明書一紙在卷足憑。是被告其於執行業務中開車肇事，致告訴人受有上
    述傷害，核其所為，應成立刑法第二百八十四條第二項後段之業務過失重傷害罪
    。公訴人認被告所為係犯同條項前段之普通過失傷害罪，起訴法條已有未洽，應
    予變更。又被告於肇事後即向警報案接受偵訊並坦承肇事，有肇事現場圖及警訊
    筆錄可按，為對於未發覺之罪而受裁判，應依自首之規定酌減其刑。爰審酌被告
    之過失程度、所生之危害、肇事後之態度及被告肇事後尚未與被害人為民事和解
    賠償等一切情狀，判處如主文所示之刑，並諭知易科罰金折算之標準，以示懲儆
    。
三、據上論斷，應依刑事訴訟法第二百九十九條第一項前段、第三百條，刑法第二百
    八十四條第二項後段、第六十二條前段、第四十一條第一項前段、罰金罰鍰提高
    標準條例第一條前段、第二條，判決如主文。
中      華      民      國    九十二    年      二      月     十一     日
                                      臺灣臺中地方法院交通法庭
                                          法  官   許  金  樹
右正本證明與原本無異
如不服本判決應於送達後十日內向本院提出上訴狀
                                          書記官
中      華      民      國      九十二    年     二     月    十一     日
附錄論罪科刑法條：
刑法第二百八十四條第二項
從事業務之人，因業務上之過失傷害人者，處一年以下有期徒刑、拘役或一千元以下
罰金，致重傷者，處三年以下有期徒刑、拘役或二千元以下罰金。


司法院資訊處製作；財團法人民間司法改革基金會備份。
